【裁判字號】    99,交聲,386
【裁判日期】    990413
【裁判案由】    聲明異議
【裁判全文】
臺灣高雄地方法院交通事件裁定         99年度交聲字第386號
原處分機關  高雄市政府交通局
異  議  人  乙○○
即受處分人
上列受異議人即處分人因違反道路交通管理處罰條例案件，對於
高雄市政府交通局交通事件裁決中心中華民國99年1 月12日所為
之處分（原處分案號：高市交裁字第裁32-AEV938101號），聲明
異議，本院裁定如下：
    主  文
異議駁回。
    理  由
一、原處分意旨略以：異議人即受處分人乙○○未考領有小客車
    駕駛執照，於民國96年8 月15日晚上9 時45分許，駕駛DJ-5
    676 號自小客車，行經台北市○○○○路段，為警攔查，並
    舉發其「未領有駕駛執照而駕駛」之違規，嗣經原處分機關
    就上開事實，依道路交通管理處罰條例第21條第1 項第1款
    規定，裁處罰鍰新臺幣（下同）12,000元。
二、異議意旨略以：異議人確有於96年8 月15日晚上9 時45分許
    ，為考領有駕駛執照而駕駛前開自小客車行經台北市○○○
    ○路段，然此係96年間之違規，原處分機關卻遲至99年1 月
    間始裁處罰鍰，若其於96年間業已繳納罰鍰，經過二年多，
    收據亦已遺失，無法證明該筆罰鍰前已繳納，爰依法聲明異
    議等語。
三、按汽車駕駛人其未領有駕駛執照駕駛小型車或機器腳踏車，
    處6,000 元以上至12,000以下罰鍰，並當場禁止其駕駛，道
    路交通管理處罰條例第21條第1 項第1 款明文規定。
四、經查：
  (一)異議人未考領有小客車駕駛執照，卻仍於前開時地、駕駛前
    開自小客車乙節，為異議人所不爭執，復有台北市政府警察
    局舉發違反道路交通管理事件通知單、高雄市政府交通局違
    反道路交通管理事件裁決書等附卷可稽，此部分之事實洵堪
    認定。故原處分機關依道路交通管理處罰條例21條第1 項第
    1 款之規定，裁處罰鍰12,000元，於法並無不合。
  (二)異議人雖辯稱就該違規行為，業已繳納罰鍰，但收據遺失等
    語。然本院衡之國家目前任何違規罰單或規費之繳納，均提
    供繳納之收據供繳納人收執以為存證，以避免將來發生爭議
    ，因此，在制度設計上，已合理分配舉證之風險，故依此制
    度，繳納人就有無繳費一事發生爭執時，應即負有義務提出
    繳納之收據以供查證，然本件異議人並未提出繳納罰款之收
    據供本院查證，自難僅憑異議人之陳述，即為有利於異議人
    之認定。再本件違規罰鍰之繳納，僅能在裁決中心窗口辦理
    乙節，業據證人即高雄市交通局交通事件裁決中心人員甲○
    ○於本院調查中證述明確（參本院卷第17頁），而異議人並
    無繳納該罰鍰之紀錄，則有高雄市政府交通局99年4 月8 日
    高市交裁字第0990013905號函暨所檢附之違規查詢報表在卷
    可稽（參本院卷22頁、23頁）。是本件異議人並未執有任何
    繳納罰鍰之收據，且原處分機關亦查無異議人繳納罰款之紀
    錄，異議人所辯，難認有理。從而，異議人因未領有駕駛執
    照駕車，經原處分機關依道路交通管理處罰條例第21條第1
    項1 款裁處罰鍰12,000元於法自無不合，異議意旨請求本院
    撤銷該裁決即無理由，應予駁回。
四、據上論斷，應依道路交通案件處理辦法第19條，裁定如主文
    。
中    華    民    國    99    年    4     月    13    日
                  交通法庭    法  官   林揚奇
以上正本證明與原本無異。
如不服本裁定應於收受送達後五日內向本院提出抗告書狀敘述抗
告之理由抗告於台灣高等法院高雄分院。
中    華    民    國    99    年    4     月    13    日
                              書記官   何明昌

司法院資訊處製作；財團法人民間司法改革基金會備份。
